【裁判字號】    97,抗,728
【裁判日期】    970731
【裁判案由】    假扣押
【裁判全文】
臺灣高等法院民事裁定                   97年度抗字第728號
    抗  告  人  甲○○
上列抗告人與相對人崇越科技股份有限公司間假扣押事件，對於
中華民國97年2月22日臺灣臺北地方法院97年度裁全字第1513號
裁定，提起抗告，本院裁定如下：
    主  文
抗告駁回。
抗告費用由抗告人負擔。
    理  由
一、本件抗告意旨略以：本件相對人即債權人未釋明請求之原因
    ，亦未釋明假扣押之原因，其假扣押之聲請不應准許。又相
    對人主張之債務根本不存在，且抗告人並無隱匿財產情事，
    而原法院竟以相對人陳明願供擔保為由，准許相對人假扣押
    之聲請，自有未合，爰提起抗告請求廢棄原裁定等語。
二、按請求及假扣押之原因，應釋明之；前項釋明如有不足，而
    債權人陳明願供擔保或法院認為適當者，法院得定相當之擔
    保，命供擔保後為假扣押，民事訴訟法第526條第1項、第2
    項定有明文。故債權人就假扣押之原因全未釋明時，固不得
    以供擔保代之；惟如已釋明，僅係釋明不足，法院自仍得命
    債權人供擔保後為假扣押。而所謂假扣押之原因，依同法第
    523條第1項規定，係指有日後不能強制執行或甚難執行之虞
    ；其情形自不以債務人浪費財產，增加負擔或就其財產為不
    利益之處分，將達於無資力之狀態，或債務人移住遠處、逃
    匿無蹤或隱匿財產為限。又稱「釋明」者，係使法院就某事
    實之存否，得到「大致為正當」之心證，即為已足，與「證
    明」係當事人提出之證據方法，足使法院產生堅強心證，可
    以確信其主張為真實者，尚有不同（最高法院96年台抗字第
    585號判例意旨參照）。
三、經查本件相對人於原法院聲請意旨略以：抗告人原任職於相
    對人公司，於到職之初曾與相對人簽定「工作暨保密契約」
    ，約定禁止抗告人兼業、競業，並禁止抗告人勸誘現職職員
    離職。詎抗告人於在職期間即以其配偶「洪麗娟」名義，設
    立「吉利康股份有限公司」（下稱吉利康公司）與相對人競
    業，且原受僱相對人之主管陳秀雄、陳怡如已遭抗告人挖角
    至吉利康公司任職；而陳石金、戴遠謀、葉泰佑、黃雅惠等
    曾受僱於相對人之主管亦曾至吉利康公司任職，是抗告人顯
    已違反上開「工作暨保密契約」第12條及第16條之約定，抗
    告人自應依上開約定對相對人給付自行經營所得、懲罰性違
    約金並負擔損害賠償責任，爰陳明願供擔保，聲請將抗告人
    所有財產在新台幣（下同）600萬元範圍內予以假扣押等語
    ，並提出抗告人任職於相對人公司之人事資料卡、職務異動
    表、離職手續表、工作暨保密契約、公司基本資料、臺灣新
    竹地方法院函、陳秀雄及陳怡如任職於相對人公司之人事資
    料卡、職務異動表、離職手續表等影本為證（見原法院卷第
    5 至32頁），以釋明假扣押之請求及原因。上開資料釋明程
    度尚有不足，惟抗告人既陳明願供擔保以補釋明之不足，是
    依上開說明，法院得定相當之擔保，命供擔保後為假扣押。
    原裁定准如相對人所請，並無不合。抗告人雖主張相對人並
    未提出具體事證釋明假扣押請求及原因云云，惟相對人既已
    提出上開工作暨保密契約等文件，已可釋明其得請求給付抗
    告人自行經營所得、懲罰性違約金及損害賠償之請求權存在
    ；且相對人於原審已釋明之假扣押原因為「頃聞債務人（即
    抗告人）已開始進行脫產，致日後有不能強制執行或甚難執
    行之虞」（見原法院卷第3頁）。則據此已足以認為相當程
    度之釋明。
四、次按債權人聲請法院裁定對債務人之財產為假扣押，係屬非
    訟事件程序，形式上審查有無假扣押之請求及原因，並無確
    定實體上法律關係存否之效力，如債務人就假扣押請求之存
    否有爭執時，債務人得提起確認債務不存在之訴，或限期命
    債權人起訴，以資解決。抗告人雖辯稱相對人主張之本案債
    權根本不存在云云，所稱是否屬實，亦係另一程序之爭執，
    與本件非訟程序無涉。抗告意旨指摘原裁定不當，聲明廢棄
    ，為無理由，應駁回其抗告。
五、據上論結，本件抗告為無理由，爰裁定如主文。
中    華    民    國    97    年     7     月   31    日
                  民事第七庭
                        審判長法  官  鄭三源
                              法  官  王聖惠
                              法  官  邱  琦
正本係照原本作成。
本裁定除以適用法規顯有錯誤為理由，並經本院許可外，不得再
抗告。如提起再抗告，應於收受後10日內委任律師為代理人向本
院提出再抗告狀。並繳納再抗告費新台幣１千元。
中    華    民    國    97    年    7     月    31    日
                              書記官  廖艷莉


司法院資訊處製作；財團法人民間司法改革基金會備份。
